臺灣彰化地方法院民事判決　96年度訴字第815號
原　　　告　乙○○○
　　　　　　庚○○
　　　　　　丁○○
　　　　　　己○○
　　　　　　戊○○
　　　　　　　　　　　前列五人.
前列五人共同
訴訟代理人　李淵源律師
被　　　告　丙○○
　　　　　　　　　　　現於臺灣台中戒治所戒治中
上列被告因殺人案件，原告提起刑事附帶民事訴訟請求損害賠償
事件（九十六年度附民字第八二號），經刑事庭裁定移送，業經
本院於民國九十六年九月二十日言詞辯論終結，茲判決如下：
    主  文
被告應給付原告乙○○○新臺幣壹佰陸拾貳萬壹仟柒佰肆拾柒元
，及自民國九十六年五月十六日起至清償日止，按年息百分之五
計算之利息。
被告應給付原告庚○○、丁○○、己○○、戊○○各新臺幣陸拾
萬元，及自民國九十六年五月十六日起至清償日止，按年息百分
之五計算之利息。
訴訟費用由被告負擔千分之七０七，原告乙○○○負擔千分之一
五三，原告庚○○、丁○○、己○○、戊○○各負擔千分之三五
。
    事實及理由
一、原告起訴主張：
（一）被告於民國九十六年二月十一日十七時許，攜帶其於彰化
      縣竹塘鄉○○路旁之墳墓區內拾得之土造霰彈長槍及制式
      子彈三顆，其中一顆已裝填於上開長槍後，駕駛車牌號碼
      ＱＮ－五八０一號自用小客車，行經彰化縣竹塘鄉○○村
      ○○路二十七號曾英男住處時，見被害人林米雄平日所駕
      駛之自小客車停於該處，因不明原因，竟基於殺人之犯意
      ，於同日十八時十分許，攜帶上開土造霰彈長槍及制式子
      彈下車進入上開曾英男住處庭院，無視於被害人與曾英男
      等人在聊天，逕走向坐在三合院內之被害人面前，對被害
      人說「我要打小鳥」，被害人則反問「要到哪裡打」，被
      告旋即持上開已裝填制式霰彈一顆之土造霰彈長槍，抵住
      被害人右眼眶上方接觸射擊霰彈一發，致被害人當場頭顱
      破裂、腦實質脫出而死亡。
（二）按因故意或過失，不法侵害他人之權利者，負損害賠償責
      任；不法侵害他人致死者，對於支出殯葬費之人，亦應負
      損害賠償責任；被害人對於第三人負有法定扶養義務者，
      加害人對於該第三人亦應負損害賠償責任；不法侵害他人
      致死者，被害人之父、母、子、女及配偶，雖非財產上之
      損害，亦得請求賠償相當之金額，民法第一百八十四條第
      一項前段、第一百九十二條第一項、第二項、第一百九十
      四條分別定有明文。查原告乙○○○為被害人之妻，原告
      庚○○、丁○○、己○○、戊○○為被害人之子女，依前
      揭規定請求之各項損害，茲分述如下：
  １、喪葬費用：原告乙○○○因被害人死亡而支出喪葬費用新
      臺幣（下同）六十萬四千三百六十元。
  ２、法定扶養費：原告乙○○○為被害人之妻，與被害人有相
      互扶養之義務，而原告乙○○○係三十六年三月二十五日
      出生，於本件起訴時年滿六十歲又一月，依臺灣地區八十
      九年平均餘命所示女性平均餘命為八十一歲，原告乙○○○尚有平均餘命二十年又十月，是乙○○○尚有二十年可
      受扶養，為此原告乙○○○請求被告賠償每人每年扶養親
      屬寬減額七萬七千元計算之扶養費一百零八萬六千九百三
      十七元（77000×14.0000000=0000000）。
  ３、精神慰撫金：原告林阿珠老來喪偶，原告庚○○、丁○○
      、己○○、戊○○盛年喪父，其等所受精神上之痛苦，筆
      墨難述，故各請求八十萬元之慰撫金。
（四）原告林阿珠為國小畢業，沒有工作，也無收入，現已無謀
      生能力，全賴子女扶養，且名下僅有一部汽車；原告庚○○為專科畢業，現無業，名下並無財產；原告丁○○為專
      科畢業，現為百貨公司店長，名下無財產；原告己○○為
      高中畢業，現無業，名下無財產；原告戊○○為高中畢業
      ，現經營咖啡館，名下有土地及房屋各一筆，汽車一部等
      語。
（五）並聲明：(1)被告應給付原告乙○○○二百四十九萬一千二
      百九十七元，及自起訴狀繕本送達翌日起至清償日止，按
      年息百分之五計算之利息。(2)被告應給付原告庚○○、丁○○、己○○、戊○○各八十萬元，及自起訴狀繕本送達
      翌日起至清償日止，按年息百分之五計算之利息。
（六）對被告答辯之陳述：
      對被告所述之學經歷無意見，但被告無緣無故將原告之被
      繼承人開槍打死，對原告等人所受精神上的痛苦難以形容
      ，所以精神上的賠償各求償八十萬元，對被告來講並不至
      於太高。
二、被告則以：
（一）對於殺害被害人林米雄不爭執，並很後悔。另對原告請求
      之喪葬費及原告乙○○○平均餘命之計算方式不爭執，但
      扶養費用及精神慰撫金請求部分太高，因伊已被判無期徒
      刑，無法負擔，刑事部分伊已上訴，理由是伊不是故意的
      ，且判太重，但對其他刑事判決認定之事實沒有意見等語
      置辯。
（二）伊是高中畢業，在事故發生前為畜牧業，每月收入約二萬
      多元，名下有一棟房子、三筆土地，但有貸款二百餘萬元
      之債務。並聲明：原告之訴駁回。
三、兩造不爭執事項：
（一）被害人林米雄為原告乙○○○之夫；並為原告庚○○、丁○○、己○○、戊○○之父。
（二）被告於九十六年二月十一日十八時十分許，以土造霰彈長
      槍射擊被害人右眼眶，致被害人頭顱破裂、腦實質脫出死
      亡。
四、兩造爭執事項：
（一）原告等請求之精神慰撫金是否過高。
（二）原告乙○○○請求扶養費用是否過高。
五、得心證之理由：
（一）原告主張被害人林米雄為原告乙○○○之夫；並為原告庚○○、丁○○、己○○、戊○○之父。被告於九十六年二
      月十一日十八時十分許，以土造霰彈長槍射擊被害人右眼
      眶，致被害人頭顱破裂、腦實質脫出死亡之事實，業據其
      提出戶籍謄本為證，並為被告所不爭執。又被告因殺人等
      案件，經本院判處應執行無期徒刑，現因被告不服（以是
      否為故意，及判刑太重為由，但對其他刑事判決認定之事
      實不爭執）上訴於臺灣高等法院臺中分院，有本院九十六
      年度重訴字第六號刑事判決書附卷可稽，自堪信原告此部
      分之主張為真實。
（四）按因故意或過失，不法侵害他人之權利者，負損害賠償責
      任；不法侵害他人致死者，對於支出殯葬費之人，亦應負
      損害賠償責任；被害人對於第三人負有法定扶養義務者，
      加害人對於該第三人亦應負損害賠償責任；不法侵害他人
      致死者，被害人之父、母、子、女及配偶，雖非財產上之
      損害，亦得請求賠償相當之金額，民法第一百八十四條第
      一項前段、第一百九十二條第一項、第二項、第一百九十
      四條分別定有明文。經查，被害人既因被告之殺害行為致
      死，且為被告所不爭執，堪信為真實。據此，原告本於上
      開規定請求被告賠償，洵屬有據。
（五）茲就原告請求損害賠償項目，分別審酌如下：
  １、喪葬費部分：
      原告乙○○○主張其支出喪葬費用六十萬四千三百六十元
      ，業據其提出相符之收據為證，並為被告所不爭執，堪信
      為真實，應予准許。
  ２、扶養費用部分：
      原告乙○○○主張其係三十六年三月二十五日出生，於本
      件起訴時年滿六十歲又一月，依臺灣地區八十九年平均餘
      命所示女性平均餘命為八十一歲，原告乙○○○尚有平均
      餘命二十年又十月，是乙○○○尚有二十年可受扶養，為
      此原告乙○○○請求被告賠償每人每年扶養親屬寬減額七
      萬七千元計算之扶養費一百零八萬六千九百三十七元（
      77000×14.0000000=0000000）之事實，被告對此計算方
      式及基準並不爭執，惟抗辯：請求金額過高等語。按受扶
      養權利者，以不能維持生活而無謀生能力者為限。前項無
      謀生能力之限制，於直系尊親屬不適用之；夫妻互負扶養
      之義務，其負扶養義務之順序與直系血親卑親屬同，其受
      扶養權利之順序與直系血親尊親屬同；直系血親相互間互
      負扶養之義務，民法第一千一百十七條、一千一百十六條
      之一分、第一千一百十四條第一款分別定有明文。查原告
      林阿珠為國小畢業，沒有工作，也無收入，業據原告陳明
      在卷，並經本院調閱之稅電子閘門財產所得調件明細表查
      明無誤，顯係不能維持其生活，依前揭法條規定，自得請
      求扶養費用。又原告乙○○○除其配偶即被害人之外，尚
      有四名子女，此為兩造所不爭執，是被害人對原告乙○○○應負有五分之一的扶養義務，則原告乙○○○所得請求
      之扶養費用應為二十一萬七千三百八十七元（77000×14.
      0000000÷5=217387，小數點以下四捨五入），於此範圍
      內應予准許，超過此部分之請求，則屬無據，應予駁回。
  ３、慰撫金部分：
      查被害人林米雄係原告乙○○○之配偶，原告庚○○、丁○○、己○○、戊○○等人之父，因被告之殺害行為致死
      ，其等所受精神上之痛苦，筆墨難述，自得請求賠償慰撫
      金。又原告林阿珠為國小畢業，沒有工作，也無收入，現
      已無謀生能力，全賴子女扶養，且名下僅有一部汽車；原
      告庚○○為專科畢業，現無業，名下並無財產；原告丁○○為專科畢業，現為百貨公司店長，名下無財產；原告己○○為高中畢業，現無業，名下無財產；原告戊○○為高
      中畢業，現經營咖啡館，名下有土地及房屋各一筆，汽車
      一部。被告係高中畢業，在事故發生前為畜牧業，每月收
      入約二萬多元，名下有一棟房子、三筆土地，價值四百十
      二萬四千八百四十八元，但有貸款二百餘萬元之債務等情
      ，已據兩造分別陳明在卷，並有稅務電子閘門財產所得調
      件明細表在卷可考，本院斟酌原告等痛失親人所受之精神
      痛苦，及兩造之身分、地位、經濟能力等一切情狀，認原
      告乙○○○請求慰撫金八十萬元，原告庚○○、丁○○、
      己○○、戊○○各請求慰撫金六十萬元，尚稱妥當，應予
      准許；原告庚○○、丁○○、己○○、戊○○等人請求慰
      撫金超過上開金額部分為無理由應予駁回。
  ４、綜上所述，原告乙○○○得請求被告賠償之金額為一百六
      十二萬一千七百四十七元（604360+217387+800000=00000
      00），原告庚○○、丁○○、己○○、戊○○等人得請求
      被告賠償之金額各為六十萬元。
六、被告雖抗辯原告要求太高，伊無法負擔高額賠償云云。惟債
    務人所負之金錢債務（包括因侵權行為應負之損害賠償義務
    ），並不得因其無資力而免除其清償義務（最高法院二十二
    年度上字第三一八０號判例意旨參照）。從而，原告基於侵
　　權行為之損害賠償請求權，請求被告分別賠償原告乙○○○
　  一百六十二萬一千七百四十七元，賠償原告庚○○、丁○○
    、己○○、戊○○各五十萬元，及均自九十六年五月十五日
    起至清償日止，按年息百分之五計算之利息之範圍內，核屬
    正當，應予准許，逾此部分之請求，則為無據，應予駁回。
七、本件判決之基礎已臻明確，兩造其餘攻擊防禦方法，經審酌
    後於判決結果不生影響，無庸一一論列，併此敘明。
據上論結，本件原告之訴，為一部有理由，一部無理由，依民事
訴訟法第七十九條、第八十五條第一項但書，判決如主文。
中　　華　　民　　國　　96　　年　　10　　月　　 4　　日
                  民事第二庭    法　官　陳秋錦
以上正本係照原本作成。
如對判決上訴，應於判決送達後20日內向本院提出上訴狀。
中　　華　　民　　國　　96　　年　　10　　月 　　4　　日
                      　　　    書記官　王惠嬌
